臺灣臺北地方法院刑事判決　　　　　　　　94年度自字第47號
自　訴　人　丙○○
　　　　　　甲○○
上二人共同
代　理　人　張義祖律師
被　　　告　乙○○
上列被告因詐欺案件，經自訴人提起自訴，本院判決如下：
    主  文
乙○○無罪。
    理  由
一、自訴意旨略以：被告乙○○與自訴人丙○○、甲○○係舊識
    好友，被告分別對自訴人丙○○、甲○○佯稱欲設賭局缺資
    金，必須向自訴人短期借款，保證用畢即還，願交付客票數
    紙作為還款方法云云，令自訴人陷於錯誤而借予款項: （一
    ）自訴人丙○○部分: 被告於九十二年一月一日下午二、三
    點左右，在台北市○○○路、長春路交岔口喜蕾西餐廳，借
    予被告新台幣（下同）一百六十萬元，而取得被告交付之客
    票三紙，經屆期提示，不獲付款。嗣經自訴人丙○○數度催
    討，被告又於九十三年四月二十六日向自訴人丙○○婉言辯
    解，聲稱願加計法定利息，自九十三年五月份起，按月攤還
    五萬元以上，並出示借據一紙換回前述三張客票，熟料首度
    屆期僅清償二萬元，即潛匿無蹤。（二）自訴人甲○○部分
    : 被告於九十一年底左右，在台北市○○○路借予被告五十
    萬元，取得被告交付之客票一紙，詎屆期提示卻遭退票。經
    數度催討，均無效果。因認被告所為係連續犯刑法第三百三
    十九條第一項之詐欺取財罪嫌云云。並提出支票暨退票理由
    單影本一紙、借據影本一紙為證。
二、按犯罪事實應依證據認定之，無證據不得認定犯罪事實，刑
    事訴訟法第一百五十四條第二項定有明文；又不能證明被告
    犯罪者，應諭知無罪之判決，此一規定，於自訴程序並有準
    用，同法第三百零一條第一項、第三百四十三條亦有明定。
    次按檢察官就被告犯罪事實，應負舉證責任，並指出證明之
    方法，刑事訴訟法第一百六十一條第一項定有明文，亦即檢
    察官就被告之犯罪事實應負實質之舉證責任，以貫徹無罪推
    定原則，該檢察官應負實質舉證責任之規定係編列在本法第
    一編總則第十二章「證據」中，故於自訴程序之自訴人亦同
    有適用（最高法院九十一年度第四次刑事庭會議決議第十一
    項參照）。
三、次按刑法第三百三十九條第一項詐欺取財罪之成立，須意圖
    為自己不法之所有，以詐術使人將本人或第三人之物交付為
    要件，所謂以詐術使人交付，必須被詐欺人因其詐術而陷於
    錯誤，若其所用方法，不能認為詐術，亦不致使人陷於錯誤
    ，即不構成該罪，最高法院著有四十六年臺上字第二六０號
    判例可資參照。即刑法詐欺取財罪之成立，以行為人自始基
    於為自己或第三人不法所有之意圖，以詐術使人交付財物，
    始能構成；至於民事債務當事人間，有未依債之本旨履行給
    付者，在一般社會經驗上原因非一，或因不可歸責之事由而
    不能給付，或因合法主張抗辯而拒絕給付，或因財產、信用
    狀況緊縮而無力給付，甚至債之關係成立後，始行惡意遲延
    給付，皆有可能，非必出於自始無意給付之財產犯罪一端；
    是若無足以證明其在債之關係發生時，自始即具有不法所有
    意圖之積極證據，亦僅能令負民事債務不履行之責任，要難
    以單純債務不履行之狀態，即推定被告自始即有不法所有意
    圖之詐欺犯意。
四、本件自訴人認被告乙○○涉有詐欺取財罪嫌，無非以渠等之
    指訴及支票暨退票理由單影本一紙、借據影本一紙為其主要
    論據。訊據被告固坦承有向自訴人丙○○、甲○○借款之事
    實，惟堅決否認有何詐欺取財之犯行，辯稱：伊係因生意失
    敗，經濟發生困難，始未能如期償還欠款，並非故意，希望
    自訴人能允其以分期付款方式償還之等語。經查：
（一）自訴人丙○○部分：自訴人丙○○曾持前述被告交付之客
      票三張向台灣台北地方法院檢察署告訴被告詐欺罪，經該
      署以「查無充分證據證明被告有不法所有之意圖」為由，
      以九十三年度偵緝字第四０一號為不起訴處分，並經確定
      ，此有不起訴處分書一件及台灣高等法院被告前案紀錄表
      各一份附卷可稽。是被告持客票三紙向自訴人丙○○借款
      部分，既經不起訴處分確定，自訴人丙○○就此部分再行
      起訴，係屬刑事訴訟法第三百零三條第四款規定之情形，
      原應為不受理之判決，惟此部分與被告被訴詐欺甲○○部
      分具有連續犯之裁判上一罪之關係，爰不另為不受理之諭
      知，先予敘明。至被告於九十三年四月二十六日出具借具
      一紙持向丙○○換回前開客票三紙後，雖未依該借據上之
      約定按月給付丙○○五萬元，惟被告已陸續清償丙○○七
      萬元乙節，業據丙○○陳明在卷，並有被告提出之匯款回
      條聯及郵政國內匯款執據等件在卷可參，足證被告所辯其
      有還款誠意，僅因經濟能力受限而未能如期清償等語尚屬
      可採。況自訴人丙○○並未說明被告持借據換回客票係施
      用何種詐術使其陷於錯誤始交付，故此部分尚難認定被告
      構成詐欺罪。
（二）自訴人甲○○部分：自訴人甲○○與被告係熟識之朋友，
      此為雙方不否認之事實，自訴人甲○○並未說明被告係用
      何種詐術使其陷於錯誤，始允諾借款五十萬元。顯見自訴
      人係因雙方交情之故而借款，並非因被告施用詐術使其陷
      於錯誤而借款。至被告於借款後未能如期還款，係屬民事
      債務不履行之問題。並無證據證明被告在債之關係發生時
      ，自始即具有不法所有之意圖。是本件係屬債務不履行之
      民事糾葛，尚難逕以刑事詐欺罪責相繩。
（三）此外，本件復查無其他積極證據足資證明被告有何詐欺犯
      行，既不能證明被告犯罪，爰依法為被告無罪之諭知。
據上論斷，應依刑事訴訟法第三百四十三條、第三百零一條第一
項，判決如主文。
中　　華　　民　　國　　94　　年　　6 　　月　　24　　日
　　　　　　　　　刑事第十庭    審判長法　官　丁蓓蓓
                                      法  官  蔡世祺
                                      法  官  劉煌基
以上正本證明與原本無異。
如不服本判決，應於判決送達後10日內，向本院提出上訴狀。
      　　　　　　　　　　　　　　　　書記官　孫捷音
中　　華　　民　　國　　94　　年 　　6　　月　　27　　日
